【裁判字號】    91,訴,1943
【裁判日期】    920106
【裁判案由】    毒品危害防制條例
【裁判全文】
臺灣臺中地方法院刑事判決                        九十一年度訴字第一九四三號
    公  訴  人  臺灣臺中地方法院檢察署檢察官
    被      告  甲○○  男  四.
右列被告因毒品危害防制條例案件，經檢察官提起公訴（九十一年度毒偵字第一二○
八號），本院判決如左：
    主  文
甲○○連續施用第一級毒品，累犯，處有期徒刑捌月，扣案之第一級毒品海洛因壹包
（標示為Ｈ＋者，淨重零點壹公克，包裝重零點貳肆公克），沒收銷燬之；又施用
第二級毒品，累犯，處有期徒刑月，扣案之第二級毒品甲基安非他命壹包（標示為
Ｈ－者，淨重壹點肆貳公克，包裝重零點伍肆公克），沒收銷燬之。應執行有期徒刑
玖月，扣案之第一級毒品海洛因壹包（標示為Ｈ＋者，淨重零點壹公克，包裝重零
點貳肆公克）及第二級毒品甲基安非他命壹包（標示為Ｈ－者，淨重壹點肆貳公克，
包裝重零點伍肆公克），均沒收銷燬之。
    事  實
一、甲○○前因違反肅清煙毒條例案件，經本院以八十五年度訴字第六三○號判決判
    處有期徒刑三年六月，由臺灣高等法院臺中分院以八十五年度上訴字第一三四九
    號判決駁回上訴確定；又因違反麻醉藥品管理條例案件，經本院以八十六年度易
    字第四五七○號判決判處有期徒刑六月，如易科罰金以三百元折算一日，並接續
    上開肅清煙毒條例案件執行，於民國九十年十二月十六日執行完畢。復因施用毒
    品案件，經觀察、勒戒後，認無繼續施用毒品之傾向，由臺灣臺中地方法院檢察
    署檢察官於八十八年二月十二日，以八十八年度偵字第三七四七號處分書為不起
    訴處分確定；又因施用毒品案件，經觀察、勒戒後，認有繼續施用毒品之傾向，
    由本院以八十八年度毒聲字第三四○四號裁定令入戒治處所施以強制戒治一年，
    期滿後經臺灣臺中地方法院檢察署檢察官於八十九年七月四日，以八十九年度戒
    毒偵字第三八二號處分書為不起訴處分（檢察官誤為不起訴處分）。詎其仍不知
    悛悔，另基於施用第一級毒品海洛因之概括犯意，自九十一年一月中旬某日起至
    同年四月十九日止，在其臺中市○區○○街一○五號四樓住處內，將第一級毒品
    海洛因以針筒注射或摻入香煙吸食之方式，連續施用第一級毒品海洛因多次；復
    於九十一年四月二十日晚上十一時許，在上開處所，本欲施用第一級毒品海洛因
    ，即將購得之白色粉末摻入香煙吸食，吸食數口後即發覺該白色粉末實係第二級
    毒品甲基安非他命，竟另起施用第二級毒品甲基安非他命之犯意，而施用第二級
    毒品甲基安非他命一次。嗣於九十一年四月二十一日晚上九時許，為警在臺中市
    ○區○○街一○五號前查獲，並扣得其所有之第一級毒品海洛因一小包（淨重○
    ‧一三公克，包裝重○‧二四公克）、第二級毒品甲基安非他命一小包（淨重一
    ‧四二公克，包裝重○‧五四公克）。
二、案經臺中市警察局第一分局報請臺灣臺中地方法院檢察署檢察官偵查起訴。
    理  由
一、訊據被告甲○○固坦承有於右揭時、地施用第一級毒品海洛因及吸食第二級毒品
    甲基安非他命不諱，其尿液經送檢驗結果，呈嗎啡及甲基安非他命陽性反應，有
    中山醫學大學附設醫院中港分院九十一年七月二十五日中山醫港九十一川玉字第
    九一二二六號函附之檢驗報告一紙在卷可稽，且扣案之白粉狀物品二包，業經法
    務部調查局以化學呈色法及氣相層析質譜議分析法鑑定，認經該局標示Ｈ＋者係
    第一級毒品海洛因，標示Ｈ－者係第二級毒品甲基安非他命，有該局九十一年八
    月十九日調科壹字第一二○○一一七九一號鑑定通知書一紙在卷可查，足見被告
    此部分自白與事實相符。惟被告矢口否認有何施用第二級毒品甲基安非他命之故
    意，辯稱：伊以為施用的是海洛因，伊不是故意要吃的云云。然按海洛因係中樞
    神經抑制劑，甲基安非他命係中樞神經興奮劑，前者經人體施用後有止痛、呼吸
    及精神抑制、縮曈、腸胃道抑制、欣快感及部分幻覺等作用，而後者經人體施用
    後則有提神、活動力增加、食慾減退、心跳加快、體溫升高、衝動、焦慮、欣快
    感及幻覺等作用，有法務部調查局九十一年十一月五日調科壹字第○九一○○七
    一九九一○號函附卷可稽，是施用第一級毒品海洛因與第二級毒品安非他命後之
    身體感官，二者孑然不同；且查被告前有多次施用海洛因及安非他命前科，有臺
    灣高等法院被告全國前案紀錄表、臺灣臺中地方法院檢察署刑案資料查註紀錄表
    在卷可憑，又於本院審理時自承：施用海洛因會想睡覺，施用安非他命比較亢奮
    不會想睡，二種感覺不一樣等語（參見本院刑事卷宗九十一年十二月二十三日審
    判筆錄第三頁），足認被告具有判別所施用毒品係海洛因抑或安非他命之能力；
    再者，被告於本院審理時供承：伊吸起來感覺不是海洛因，吸到一半覺得沒有效
    果，反而比較興奮，想睡覺睡不著等語（參見本院刑事卷宗九十一年十二月二十
    三日審判筆錄第四頁），更徵被告已有所施用者係甲基安非他命之認識，而猶繼
    續施用之，是其施用第二級毒品甲基安非他命之犯行甚明。此外復有臺灣高等法
    院被告全國前案紀錄表、臺灣臺中地方法院檢察署刑案資料查註紀錄表附卷可稽
    ，其三犯毒品危害防制條例第十條之罪，事證明確，犯行洵堪認定，應依法論科
    。
二、按施用毒品，經觀察勒戒認無繼續施用傾向為不起訴處分後，三犯毒品危害防制
    條例第十條之罪者，除應由法院裁定入戒治處所施以強制戒治外，並應進入審理
    程序審判，毒品危害防制條例第二十條第三項定有明文；查被告甲○○前因施用
    毒品案件，經觀察、勒戒後，認無繼續施用毒品之傾向，由臺灣臺中地方法院檢
    察署檢察官於八十八年二月十二日，以八十八年度偵字第三七四七號處分書為不
    起訴處分確定；又因施用毒品案件，經觀察、勒戒後，認有繼續施用毒品之傾向
    ，由本院以八十八年度毒聲字第三四○四號裁定令入戒治處所施以強制戒治一年
    ，期滿後經臺灣臺中地方法院檢察署檢察官於八十九年七月四日，以八十九年度
    戒毒偵字第三八二號處分書為不起訴處分（檢察官誤為不起訴處分），有臺灣高
    等法院被告全國前案紀錄表、臺灣臺中地方法院檢察署刑案資料查註紀錄表在卷
    可查，其三犯毒品危害防制條例第十條之罪，已如前述，揆諸上揭條文意旨，應
    進入審理程序審判。故核被告所為，係犯毒品危害防制條例第十條第一、二項施
    用第一、二級毒品罪。其持有毒品之低度行為，已為施用之高度行為所吸收，不
    另論罪。被告先後多次施用第一級毒品，時間緊接，犯罪構成要件相同，顯係出
    於概括之犯意為之，為連續犯，依刑法第五十六條規定，以一罪論，並加重其刑
    。被告所犯上開二罪，犯意各別，行為不同，應分論併罰。被告前因違反肅清煙
    毒條例案件，經本院以八十五年度訴字第六三○號判決判處有期徒刑三年六月，
    由臺灣高等法院臺中分院以八十五年度上訴字第一三四九號判決駁回上訴確定；
    又因違反麻醉藥品管理條例案件，經本院以八十六年度易字第四五七○號判決判
    處有期徒刑六月，如易科罰金以三百元折算一日，並接續上開肅清煙毒條例案件
    執行，於九十年十二月十六日執行完畢，有臺灣高等法院被告全國前案紀錄表及
    臺灣臺中地方法院檢察署刑案資料查註紀錄表在卷可憑，其受有期徒刑執行完畢
    ，五年內再犯本件有期徒刑以上之罪，為累犯，應依法加重其刑，施用第一級毒
    品犯行部分應依法遞加重之。爰審酌被告一再施用毒品，經強制戒治期滿後，仍
    不知戒惕，又再次施用毒品，戕害自身健康，暨其智識、犯罪之目的、動機、手
    段及僅坦承部分犯行等一切情狀，量處如主文所示之刑，並定其應執行刑，以資
    懲儆。扣案之第一級毒品海洛因一包（標示為Ｈ＋者，淨重○‧一三公克，包裝
    重○‧二四公克）及第二級毒品甲基安非他命一包（標示為Ｈ－者，淨重一‧四
    二公克，包裝重○‧五四公克），分別為毒品危害防制條例第二條第二項第一、
    二款所規定之第一、二級毒品，有上開鑑定通知書一紙在卷可稽，均應依同條例
    第十八條第一項前段沒收銷燬之。
據上論斷，應依刑事訴訟法第二百九十九條第一項前段，毒品危害防制條例第十條第
一項、第二項、第十八條第一項前段、第二十條第三項前段，刑法第十一條前段、第
五十六條、第四十七條、第五十一條第五款，判決如主文。
本案經檢察官李翠玲到庭執行職務
中      華      民      國九十二    年      一      月      六    日
                                臺灣臺中地方法院刑事第三庭
                                    審判長法  官  劉  錫  賢
                                          法  官  吳  進  發
                                          法  官  黃  裕  仁
右正本證明與原本無異。
如不服本判決，應於送達後十日內向本院提出上訴狀（須附繕本），上訴於臺灣高等
法院臺中分院。
                                          書記官
中      華      民      國      九十二    年      一      月      六    日
附錄論罪科刑法條
毒品危害防制條例第十條
施用第一級毒品者，處六月以上五年以下有期徒刑。
施用第二級毒品者，處三年以下有期徒刑。


司法院資訊處製作；財團法人民間司法改革基金會備份。
